臺灣嘉義地方法院刑事判決　　　　　　　94年度簡上字第91號
上　訴　人
即　被　告　甲○○
上列上訴人即被告因違反家庭暴力防治法案件，不服本院94年度
嘉簡字第258號中華民國94年3月11日所為第一審判決（聲請簡易
判決處刑書案號：94年度偵字第1112號），提起上訴，本院管轄
之第二審合議庭判決如下：
    主  文
上訴駁回。
    事  實
一、甲○○與乙○○係夫妻，具有家庭暴力防治法第3條第1款所
    定之配偶關係。乙○○因認甲○○前對其為辱罵、欲徒手毆
    打，且有外遇等精神上及身體上不法侵害行為，有再受家庭
    暴力之危險，而向本院聲請核發民事通常保護令，經本院於
    民國94年1月12日依家庭暴力防治法第13條規定以93年度家
    護字第498號裁定核發內容為：「‧‧‧相對人甲○○應最
    少遠離下列場所伍拾公尺：聲請人乙○○住居所（地址：嘉
    義市○區○○里○○鄰○○街四００號）‧‧‧本保護令有
    效期間為壹年。‧‧‧」之民事通常保護令確定。詎甲○○
    竟基於違反保護令之犯意，自收受保護令時起，在保護令之
    有效期間內，於94年2月10日上午7時15分許，前往嘉義市○
    ○街400號乙○○住處，而違反上開法院所核發之民事通常
    保護令。
二、案經乙○○訴由嘉義市警察局第二分局報請臺灣嘉義地方法
    院檢察署檢察官偵查後聲請以簡易判決處刑。
　　理  由
一、訊據上訴人即被告甲○○（以下簡稱被告）坦白承認於94年
    2月10日上午7時15分許，確有前往嘉義市○○街400號告訴
    人乙○○住處等情，惟辯稱：伊並不知道保護令之內容，94
    年2月7日左右因為是農曆過年期間，伊回到告訴人上開住所
    同住，告訴人未曾表示反對，同年月10日早上，因為乙○○
    要趕搭飛機出國，要求伊離開，伊未同意，才由雙方之子打
    電話到派出所報警，告訴人亦未料到因此使被告遭受刑事制
    裁；伊與告訴人仍為夫妻關係，上開保護令竟要求伊必須遠
    離住家50公尺，無疑使伊之婚姻關係難以維繫，不合情理云
    云。
二、經查：
（一）上開通常保護令既經合法送達於被告甲○○向本院家事法
      庭陳報之通訊處所，且由其弟妻陳郁麗代為收受，有本院
      93年度家護字第498號卷內所附送達回證可參（見該卷第
      46頁），即生送達效力。被告雖辯稱未將上開保護令拆開
      閱讀，故不知保護令之內容為何云云，惟按通常保護令自
      核發時起生效；不得因不知法律而免除刑事責任，家庭暴
      力防治法第14條第1項、刑法第16條前段分別定有明文。
      上開保護令既已依法核發生效，且有效期間為1年，被告
      自應遵守保護令之禁止規定，是被告抗辯不知保護令之內
      容云云，亦難作為其有利事實之認定。
（二）又被告於94年2月10日上午7時15分許，經告訴人乙○○請
      求其離開嘉義市○○街400號之住處，卻未立即離開等情
      ，為被告於本院審理中坦白承認，核與告訴人指訴之情節
      相符，顯然被告亦非獲得告訴人之同意始接近上開光彩街
      之住處。而本院於94年1月12日所核發93年度家護字第498
      號保護令內容為：「‧‧‧相對人甲○○應最少遠離下列
      場所50公尺：聲請人乙○○住居所（地址：嘉義市○區○
      ○里○○鄰○○街四００號）‧‧‧本保護令有效期間為
      壹年。‧‧‧」等情，並有上開通常保護令影本1份附卷
      可稽（見警卷第11至13頁）。是被告應遠離上開住所至少
      50公尺，竟仍接近，且經告訴人請其離開又未立即離去，
      其行為顯已違反上開保護令之禁止規定甚明。本件事證明
      確，被告犯行堪以認定，應予依法論科。至於在上開保護
      令核發後，告訴人縱曾同意被告返回上開住所，實與被告
      前揭違反保護令之犯行無涉，併予敘明。
二、按家庭暴力防治法所稱「家庭暴力」者，謂家庭成員間實施
    身體或精神上不法侵害之行為，該法第2條第1項定有明文。
    核被告甲○○所為，係違反本院依家庭暴力防治法第13條所
    為命其遠離告訴人住居所之裁定，係犯該法第50條第4款之
    違反保護令罪。又查被告前未曾受有期徒刑以上刑之宣告，
    有臺灣嘉義地方法院檢察署刑案資料查註紀錄表及臺灣高等
    法院被告前案紀錄表可佐，其因一時失慮致罹刑章，經此教
    訓，當知謹慎，信無再犯之虞，其所受刑之宣告以暫不執行
    為適當，併宣告緩刑2年，並依家庭家庭暴力防治法第30條
    第1項之規定，諭知緩刑期內應付保護管束，以觀後效。原
    審依刑事訴訟法第449條第1項前段，家庭暴力防治法第50條
    第4款、第30條第1項，刑法第11條、第41條第1項前段、第
    74 條第1款，罰金罰鍰提高標準條例第2條，量處被告拘役
    30日，並諭知易科罰金之折算標準，緩刑2年，且於緩刑期
    內付保護管束，認事用法均無不合，量刑亦屬妥適，上訴意
    旨指摘原判決不當，為無理由，應予駁回。
據上論斷，應依刑事訴訟法第455條之1第1項、第3項、第368條
，判決如主文。
本案經檢察官古富祺到庭執行職務
中　　華　　民　　國　　94　　年　　7 　　月　　6 　　日
                  刑事第五庭   審判長  法  官  黃仁勇
                                       法  官  黃義成
                                       法　官　洪嘉蘭
上列正本證明與原本無異。
本件不得上訴。
中　　華　　民　　國　　94　　年　　7 　　月　　6 　　日
                        　　書記官　吳明蓉
附錄法條：
家庭暴力防治法第50條
違反法院依第十三條、第十五條所為之下列裁定者，為本法所稱
之違反保護令罪，處三年以下有期徒刑、拘役或科或併科新台幣
十萬元以下罰金︰
一  禁止實施家庭暴力行為。
二  禁止直接或間接騷擾、接觸、通話或其他連絡行為。
三  命遷出住居所。
四  遠離住居所、工作場所、學校或其他特定場所。
五  命完成加害人處遇計畫：戒癮治療、精神治療、心理輔導或
    其他治療、輔導。
